【裁判字號】    97,消債抗,49
【裁判日期】    980202
【裁判案由】    清算事件
【裁判全文】
臺灣板橋地方法院民事裁定            97年度消債抗字第49號
抗  告  人  甲○○
上列抗告人因清算事件，對於中華民國97年6月16日本院97年度
消債清字第4號裁定提起抗告，本院裁定如下：
    主  文
抗告駁回。
抗告費用新臺幣壹仟元由抗告人負擔。
    理  由
一、抗告意旨略以：「消費者債務清理條例」乃是司法院仁澤為
    民所主導推行的重要法令，法院應體察時代之思潮，而斟酌
    倘合於法定之要件，即債務人之負債超過資產，已達不能清
    償之程度，且無繼續性收入，即應准予清算，而勿要另以其
    他無謂之理由駁回請求，使債務人陷於龐大債務壓力而一輩
    子被人逼債之苦境，有損新法制度賦予債務人在經濟上重生
    機會之立法旨意。依前揭規定，抗告人之負債總額已超過其
    總資產甚多，且無繼續性之收入，自已符合清算之要件，並
    有准許清算之必要，以維護其法律上之正當權利，而絕不是
    不符法律之規定要件。而原裁定竟謂抗告人未陳報二年間有
    參、肆萬元的金錢出入，屬於「重大財產變動」，違反陳報
    義務，及未於期限補正資料云云，即逕駁回抗告人之請求。
    再者原裁定要求補正之資料，抗告人只是需要時日整理研究
    ，也都已有補上，實不宜僅以此些枝節的程序問題，即剝奪
    抗告人的重大機會，顯不相當，為此提起抗告。
二、按法院裁定開始清算程序前，得依職權訊問債務人、債權人
    及其他關係人，並得定期命債務人據實報告清算聲請前2年
    內財產變動之狀況。債務人違反前項報告義務者，法院得駁
    回清算之聲請，消費者債務清理條例第82條定有明文。又聲
    請更生或清算不合程式或不備其他要件者，法院應以裁定駁
    回之，但其情形可以補正者，法院應定期間先命補正，復為
    同條例第8條所明定。
三、查本件抗告人聲請清算後，原審認其所提出財產及收入狀況
    說明等尚未完備，爰於民國97年4月24日裁定命聲請人應於
    10日內予以補正，聲請人於97年5月12日固具狀補正其財產
    狀況，惟查除聲請人陳報之三商美邦人壽公司及富邦人壽公
    司外，聲請人在國華人壽公司及安泰人壽公司均尚有有效存
    在之保險契約，是聲請人顯未依本院前開裁定補正其所有有
    效之保險單。另聲請人於原審僅提出102,000元之現金作為
    清算財團之財產，然查原審命聲請人陳報其聲請前2 年之財
    產變動狀況，然聲請人甫於97年1 月30日始向大都會人壽公
    司領回保險金87,907元、另於同日向國華人壽公司終止保險
    契約領回47,130元，共計135,037 元，較其提出之清算財團
    之金額為多，惟聲請人竟未向原審陳報其於聲請前之財產重
    大變動，足證聲請人並未依消費者債務清理條例第82條規
    定，向法院報明其財產變動之真實狀況。又原審復於97年5
    月23日通知聲請人於文到5 日內提出聲請人配偶之在職證明
    書及其財產歸戶資料、聲請人5 年內之勞保投保資料，業據
    聲請人於97年5 月27日收受送達，然聲請人僅於97年6 月2
    日呈報其配偶近日出差，無法提出配偶之在職證明及財產清
    單資料，復經原審再通知聲請人於文到5 日內提出其配偶之
    出差證明，惟聲請人仍未補正，自難認聲請人已合法補正清
    算所需之資料。本件聲請人聲請更生，既已違反消費者債務
    清理條例第82條規定，據實報告清算聲請前2年財產變動之
    狀況，且經原審命其補正，仍未補正，原審依同條第2 項駁
    回清算之聲請，於法並無違誤。
四、綜上，原審所為駁回裁定於法並無不合。抗告人仍執前詞提
    起抗告，為無理由，應予駁回。至抗告人所陳事涉其債務問
    題及未來經濟重建一節，本件原審係以抗告人未為補正為由
    駁回其聲請，抗告人如符合消費者債務清理條例清算要件者
    ，仍得檢具相關事證提出聲請，自不影響其聲請清算之權利
    ，附此敘明。
五、本件抗告為無理由，依消費者債務清理條例第11條第2 項、
    第15條，民事訴訟法第495 條之1 第1 項、第449 條第1項
    、第95條、第78條，裁定如主文。
中    華    民    國    98    年    2     月    2     日
                 民事第二庭      審判長    蕭胤瑮
                                 法  官    李行一
                                 法  官    張谷輔
以上正本證明與原本無異。
本裁定不得抗告。
中    華    民    國    98    年    2     月    2     日
                                 書記官  郭群裕


司法院資訊處製作；財團法人民間司法改革基金會備份。
